【裁判字號】    89,親,21
【裁判日期】    890911
【裁判案由】    否認子女
【裁判全文】
臺灣板橋地方法院民事判決  八十九年度親字第二一號
    原      告    乙○○
    被      告    丙○○
    兼法定代理人  甲○○
右當事人間否認子女事件，本院判決如左：
    主      文
確認被告丙○○非被告甲○○與原告乙○○所生之婚生女。
訴訟費用由被告負擔。
    事      實
甲、原告方面：
一、聲明：如主文第一項所示。
二、陳述：
  （一）原告與被告甲○○前於民國（下同）八十年十月二十九日結婚，嗣因雙方理
        念不同，個性不合，八十二年六月間即已分居，並於八十六年七月七日協議
        離婚。詎上開婚姻關係存續中，被告甲○○於八十四年四月六日產下一女即
        被告丙○○，後於近日因遭遇被告丙○○入學、戶籍等問題，遂向原告告以
        上情，並央請原告協助，原告基於人情，亦允其所求，旋於八十九年六月五
        日為被告丙○○辦畢戶籍登記，且因被告丙○○係被告甲○○與原告婚姻關
        係存續中所生之子女，依法即推定為原告與被告甲○○之婚生子女。
  （二）被告丙○○依法雖推定為原告之婚生子女，然實際上卻係被告甲○○與訴外
        人呂長義所生，爰提起本件否認子女訴訟，請求確認被告丙○○非被告甲○
        ○與原告所生之婚生子女。
三、證據：提出戶籍謄本一份、說明書一紙為證，並聲請本院依職權函請法務部調查
          局為親子血緣鑑定。
乙、被告方面：
一、聲明：同意原告之請求。
二、陳述：被告丙○○確非被告甲○○與原告所生之女。
     理      由
一、按關於認諾及訴訟上自認或不爭執事實之效力，於第五百八十九條否認子女之訴
    ，不適用之，民事訴訟法第五百九十四條定有明文。本件被告甲○○於言詞辯論
    期日同意原告之請求並就原告主張之事實為不爭執，揆諸首揭法條之說明，自不
    發生被告認諾或不爭執事實之效力，合先敘明。
二、經查原告主張其與被告甲○○本係夫妻關係，於八十六年七月七日協議離婚；惟
    婚姻關係存續中，被告甲○○於八十四年四月六日產下一女即被告丙○○；嗣被
    告甲○○為被告丙○○就學問題，始於八十九年六月五日要求原告為被告丙○○
    報出生戶籍登記，至此原告始知上情一節，業據其提出相符之戶籍謄本為憑，而
    原告與被告甲○○於八十二年六月間即行分居，迄今未曾再同居，被告丙○○應
    非被告甲○○自原告受胎所生乙節，經本院依原告聲請函請法務部調查局就兩造
    間血緣關係為鑑定之結果通知覆稱，依據遺傳法則，被告丙○○之STR、vWA、
    FGA、TH01、TPOX、CSF1PO、D8S1179、D21S11、D16S539、D2S1338、D19S433式
    型別與原告之各項相對應之型別均矛盾，故認被告丙○○與原告二者間並無血緣
    關係，此有法務部調查局（８９）陸（四）字第八九一三○二六八號鑑定通知書
    附卷可參，足認原告主張被告丙○○非其與被告甲○○所生之婚生子女，要屬真
    實，堪以採信。
三、按妻之受胎，係在婚姻關係存續中者，推定其所生子女為婚生子女。前項推定，
    如夫妻之一方能證明妻非自夫受始者，得提起否認之訴。但應於知悉子女出生之
    日起，一年內為之，民法第一千零六十三條定有明文。經查本件被告甲○○於八
    十四年四月六日產下被告丙○○之時，尚係在其與原告婚姻關係存續期間，依法
    雖應推定被告丙○○為原告與被告甲○○所生之婚生子女，然原告與被告甲○○
    於八十二年六月間起即行分居，迄今未曾有何同居之事實，參以法務部調查局鑑
    定被告丙○○與原告二者間並無血緣關係之結果，被告丙○○實非被告甲○○自
    原告受胎所生。從而，原告於知悉之日起一年內提起本件否認子女之訴，於法洵
    屬有據，應予准許。
四、據上論結，本件原告之訴為有理由，並依民事訴訟法第八十五條第一項前段、第
    七十八條，判決如主文。
中      華      民      國    八十九    年      九      月      十一    日
                                        臺灣板橋地方法院民事第二庭
~B法      官  黃信滿
右正本證明與原本無異
如不服本判決應於送達後廿日內向本院提出上訴狀。
中      華      民      國    八十九    年      九      月      十一    日
~B法院書記官  陳玫伶


司法院資訊處製作；財團法人民間司法改革基金會備份。
